臺灣宜蘭地方法院刑事判決　　　　　　　 96年度訴字第435號
公　訴　人　臺灣宜蘭地方法院檢察署檢察官
被　　　告　甲○○
　　　　　　　　　　（現在臺灣宜蘭監獄執行中）
上列被告因偽造文書案件，經檢察官提起公訴（96年度偵字第32
2號），嗣於本院準備程序進行中，被告先就被訴事實為有罪之
陳述，經裁定進行簡式審判程序，本院判決如下：
    主  文
甲○○行使偽造私文書，足以生損害於公眾及他人，處有期徒刑
壹年，減為有期徒刑陸月，如易科罰金以銀元參佰元即新臺幣玖
佰元折算壹日。如附表所示偽造之「李國仁」署押（含簽名及指
印，其中一枚簽名誤繕為「李國人」）均沒收。
    事  實
一、甲○○於民國95年5月10日凌晨4時40分許，在台北市中山區
    ○○○路3段91號前為警盤查，然甲○○因盜匪案件業遭臺
    灣宜蘭地方法院檢察署通緝中，甲○○遂冒用其同事李國仁
    之年籍接受警方盤查，恰因李國仁亦因詐欺案件遭臺灣基隆
    地方法院檢察署通緝中，警方乃將甲○○帶回台北市政府警
    察局中山分局圓山派出所（下稱圓山派出所）製作筆錄，嗣
    後並移送臺灣基隆地方法院檢察署（下稱基隆地檢署）歸案
    。詎甲○○竟基於行使偽造私文書、偽造署押冒名應訊之單
    一接續犯意，冒用「李國仁」之名義應訊，且自同日凌晨4
    時40分許起，接續於圓山派出所、台北市政府警察局中山分
    局（下稱中山分局）、基隆地檢署為下列行為：
（一）於同日凌晨4時40分許，在圓山派出所內，於李國仁口卡
      片上，偽造「李國仁」之簽名二枚（其中一枚誤繕為「李
      國人」）、指印五枚，足生損害於李國仁及偵查機關對於
      犯罪嫌疑人人別調查之正確性；
（二）於同日凌晨4時40分許，在圓山派出所內，於逮捕通知書
      （被通知人李國仁）上之「被通知人簽名捺印欄」內，偽
      造「李國仁」之簽名一枚、指印一枚，足生損害於李國仁
      及偵查機關對於犯罪嫌疑人人別調查之正確性；
（三）於同日凌晨4時50分許，在圓山派出所內，於逮捕通知書
      （被通知人李萬順）上之「被通知人簽名捺印欄」內，偽
      造「李國仁」之簽名一枚、指印一枚，足生損害於李國仁
      及偵查機關對於犯罪嫌疑人人別調查之正確性；
（四）於同日凌晨4時50分許，在圓山派出所內，於夜間詢問同
      意書之「同意人簽章欄」內，偽造「李國仁」之簽名一枚
      、指印一枚，而偽造表示「李國仁」已同意警方進行夜間
      詢問之私文書，並將該偽造之同意書交予承辦員警而行使
      之，足生損害於李國仁及偵查機關對於犯罪嫌疑人人別調
      查之正確性；
（五）於同日凌晨4時50分許，在圓山派出所內，於權利告知書
      之「被告知人欄」內，偽造「李國仁」簽名一枚、指印一
      枚，足生損害於李國仁及偵查機關對於犯罪嫌疑人人別調
      查之正確性；
（六）於95年5月10日凌晨4時50分許，在圓山派出所接受警方詢
      問後，在該派出所警員所製作之調查筆錄上偽造「李國仁
      」之簽名三枚、指印五枚，足生損害於李國仁及偵查機關
      對於犯罪嫌疑人人別調查之正確性；
（七）於同日早上6時許，在中山分局內，於署名「李國仁」之
      指紋卡片上偽造「李國仁」之指印二十枚，足生損害於李
      國仁及偵查機關對於犯罪嫌疑人人別調查之正確性；
（八）於同日下午1時58分許，在基隆地檢署第十偵查庭接受檢
      察官訊問後，在書記官所製作之訊問筆錄上偽造「李國仁
      」之簽名一枚，足生損害於李國仁及偵查機關對於犯罪嫌
      疑人人別調查之正確性。
    嗣經警將上開指紋卡片送往內政部警政署刑事警察局（以下
    簡稱刑事警察局）比對後，始悉上情。
二、案經台北市政府警察局中山分局報請臺灣臺北地方法院檢察
    署檢察官呈請臺灣高等法院檢察署檢察長令轉臺灣宜蘭地方
    法院檢察署檢察官偵查起訴，嗣於本院準備程序進行中，被
    告先就被訴事實為有罪之陳述，經裁定進行簡式審判程序。
    理  由
一、上揭犯罪事實，迭據被告甲○○於警詢、檢察官偵訊及本院
    審理時坦承不諱，並有李國仁口卡片、95年5月10日凌晨4時
    40分圓山派出所逮捕通知書（被通知人李國仁）；95年5月1
    0日凌晨4時50分圓山派出所逮捕通知書（被通知人李萬順）
    、夜間詢問同意書、權利告知書、調查筆錄；95年5月10日
    早上6時台北市政府警察局中山分局署名「李國仁」之指紋
    卡片、95年5月10日下午1時58分基隆地檢署訊問筆錄、臺灣
    高等法院被告前案紀錄表各一件在卷可稽。而上開署名「李
    國仁」指紋卡片上之指印，經送內政部警政署刑事警察局鑑
    定後，確認該指印與該局檔存甲○○指紋卡上之指紋相符之
    事實，亦有內政部警政署刑事警察局96年2月16日刑紋字第0
    960026618號鑑驗書附卷可稽。依此，足徵被告上開自白確
    與事實相符，本件事證已臻明確，被告之犯行堪予認定，應
    依法論科。
二、按刑法上之偽造署押罪，係指單純偽造簽名、捺印或以其他
    符號代簽名，並未偽造表示有製作何種文書之意思及曾為何
    項之意思表示而言。而冒名於警局逮捕通知書上之「收受人
    簽章欄」內簽名、按捺指印，係表示該立書人已收受斯項通
    知書之證明；冒名於警局夜間詢問同意書之「同意人簽章欄
    」內簽名、按捺指印，則係表示立書人已同意警方人員進行
    夜間詢問之意思，故於偽造後，將該偽造之通知書、同意書
    交付予警方，均應成立刑法第216條、第210條之行使偽造私
    文書罪。反之，如僅冒名在警局逮捕通知書、權利告知書上
    之「被通知人欄」、「被告知人欄」內簽名、按捺指印，當
    認僅處於受通知者之地位，尚不能表示其係有製作何種文書
    之意思及曾為何項之意思表示，應僅成立刑法第217條第1項
    之偽造署押罪（參見最高法院94年第11次刑事庭會議決議）
    。又司法警察或檢察官於偵訊犯罪嫌疑人時所製作之調查筆
    錄、訊問筆錄，係記載對於犯罪嫌疑人之詢問及其陳述，其
    內容當然含有受詢問人之意思表示，因該筆錄為公務員職務
    上所製作之文書，故為公文書之一種，受詢問人雖亦在筆錄
    上簽名或按指印，以擔保該筆錄之憑信性，但不能因此即認
    為該筆錄係受詢問人所製作，而變更其公文書之性質，故冒
    用他人名義於筆錄上簽名、按捺指印，亦應僅成立偽造署押
    罪。因此，本件被告於犯罪事實欄（四）所示之夜間詢問同
    意書上偽造「李國仁」之署押（含簽名、指印），偽造表示
    「李國仁」已同意警方進行夜間詢問之私文書，並將該同意
    書交予承辦員警行使之所為，係犯刑法第216條、第210條之
    行使偽造私文書罪。另被告冒用「李國仁」之名應訊，而於
    犯罪事實欄（一）、（二）、（三）、（五）、（六）、（
    七）、（八）所示之口卡片、逮捕通知書、權利告知書、調
    查筆錄、指紋卡片、訊問筆錄等文件上，偽造「李國仁」署
    押（含簽名、指印）之所為，則屬單純偽造署押之行為（註
    ：起訴書原認被告於前揭逮捕通知書、權利告知書上偽造造
    他人之署押並持以行使之所為，亦屬行使偽造私文書，惟經
    蒞庭公訴檢察官當庭更正認為被告此部分所為僅屬單純之偽
    造署押。）。又本件被告為掩飾其盜匪通緝犯之身分，自95
    年5月10日凌晨4時40分許為警盤查時起，即基於掩飾身份之
    同一目的，在同一司法偵訊程序中，利用同一冒名應訊之機
    會，於密切接近之時地，先後在前揭之口卡片、逮捕通知書
    、夜間詢問同意書、權利告知書、調查筆錄、指紋卡片、訊
    問筆錄等文件上，偽造「李國仁」之署押，侵害同一法益，
    各偽造署押行為之獨立性極為薄弱，依一般社會健全觀念，
    在時間差距上，難以強行分開，在刑法評價上，以視為數個
    舉動之接續施行，合為包括之一偽造署押行為予以評價，較
    為合理。又被告偽造署押之行為，係偽造私文書之階段行為
    ，不另論罪。被告偽造私文書後，復持以行使，其偽造私文
    書之低度行為，應為行使之高度行為吸收，亦不另論罪。爰
    審酌被告之素行、智識程度；犯罪之動機、目的、手段、所
    生危害；為規避查緝，竟冒用他人名義應訊而偽造署押及私
    文書，並將偽造之私文書交予警方行使之，顯然欠缺法治觀
    念，損及被冒名者之權益及偵查機關對於犯罪嫌疑人人別調
    查之正確性，惡性匪淺；犯後已坦承犯行，態度尚佳及被害
    人所受損害等一切情狀，量處有期徒刑一年，且依中華民國
    九十六年罪犯減刑條例第2條第1項第3款之規定，減為有期
    徒刑六月，並依同條例第9條規定，併諭知如易科罰金，以
    銀元三百元即新臺幣九百元折算一日（註：本件被告行為後
    ，刑法第41條規定已於95年7月1日修正生效施行，罰金罰鍰
    提高標準條例則自同日修正刪除第2條之規定，依修正前刑
    法第41條第1項前段及罰金罰鍰提高標準條例第2條之規定，
    易科罰金之折算標準，應以銀元三百元折算一日，經換算為
    新臺幣後，應以新臺幣九百元折算為一日，修正後刑法第41
    條第1項前段則規定「犯最重本刑為五年以下有期徒刑以下
    之刑之罪，而受六個月以下有期徒刑或拘役之宣告者，得以
    新臺幣一千元、二千元或三千元折算一日，易科罰金。是比
    較新舊法之結果，新法並非較有利於被告，依現行刑法第2
    條第1項規定，自應適用行為時法即修正前刑法第41條第1項
    前段及罰金罰鍰提高標準條例第2條之規定，諭知易科罰金
    之折算標準），以示警懲。至於如附表所示偽造之「李國仁
    」署押（含簽名及指印，其中一枚簽名誤繕為「李國人」）
    ，不問是否屬於被告所有，均應依刑法第219條之規定，宣
    告沒收之。
據上論斷，應依刑事訴訟法第273條之1第1項、第299條第1項前
段，現行刑法第2條第1項前段、第216條、第210條、第219條，9
5年7月1日修正生效前刑法第41條第1項前段，95年7月1日修正生
效前罰金罰鍰提高標準條例第2條，現行法規所定貨幣單位折算
新臺幣條例第2條，中華民國九十六年罪犯減刑條例第2條第1項
第3款、第7條、第9條，判決如主文。
本案經檢察官吳廣莉到庭執行職務。
中　　華　　民　　國　　96　　年　　11　　月　  13　　日
                  刑事第三庭法  官  劉家祥
以上正本證明與原本無異。
如不服本判決應於收受本判決後10日內向本院提出上訴書狀，並
應敘述具體理由。若未敘述理由者，應於上訴期間屆滿後20日內
向本院補提理由書狀(均須按他造當事人之人數附繕本)。
                            書記官  邱淑秋
中　　華　　民　　國　　96　　年　　11　　月　　14　　日
附錄本案論罪科刑法條全文：
刑法第216條（行使偽造變造或登載不實之文書罪）
行使第210條至第215條之文書者，依偽造、變造文書或登載不實
事項或使登載不實事項之規定處斷。
刑法第210條（偽造變造私文書罪）
偽造、變造私文書，足以生損害於公眾或他人者，處5年以下有
期徒刑。
